臺灣高等法院高雄分院刑事判決　　　　 96年度上訴字第642號
上　訴　人
即　被　告　乙○○
指定辯護人　本院公設辯護人　孫妙岑
上列上訴人因公共危險案件，不服臺灣高雄地方法院95年度訴字
第2147號中華民國96年2 月5 日第一審判決（起訴案號：臺灣高
雄地方法院檢察署95年度偵字第9670號），提起上訴，本院判決
如下：
    主  文
原判決撤銷。
乙○○無罪。
    理  由
一、公訴意旨略以：被告乙○○於民國95年3 月28日17時50分許
    ，在甲○○所有，門牌號碼高雄縣旗山鎮○○路167 號，平
    日充作經營之雜貨店倉庫及員工宿舍，為現供人使用住宅之
    門前騎樓，無故基於放火燒毀現供人使用住宅之犯意，以持
    借自不知情白金國處之打火機點燃長壽煙盒紙片之方式，著
    手放火燒燬該現供人使用之住宅。幸甲○○鄰居白金國察覺
    有異，在乙○○正欲將點燃紙片塞進前開住宅鐵門之際，出
    聲喝止。至乙○○未及將紙片塞入鐵門信箱口，即因聞聲心
    慌而失手將紙片滑落地面而未遂。案經高雄縣政府警察局旗
    山分局報告偵辦，因認被告有犯刑法第173 條第3 項、第1
    項放火燒燬現供人使用之住宅未遂罪嫌。
二、按犯罪事實應依證據認定之，無證據不得推定其犯罪事實；
    不能證明被告犯罪者，應諭知無罪之判決，刑事訴訟法第15
    4 條及第301 條第1 項，分別定有明文。又事實之認定，應
    憑證據，如未能發現相當證據，或證據不足以證明，自不能
    以推測或擬制之方法，以為裁判基礎；而認定犯罪事實之證
    據，係指足以證明被告確有犯罪之積極證據而言，該項證據
    必須適合於被告犯罪事實之認定，始得採為斷罪之資料；又
    被告否認犯罪事實所持之辯解，縱屬不能成立，仍非有積極
    證據足以證明其犯罪行為，不能遽為有罪之認定（最高法院
    40年台上字第86號、29年上字第3105號、30年上字第1831號
    判例意旨參照）。
三、證據能力之認定：
    本件證人即被害人甲○○於警詢、偵訊中，及證人白金國於
    偵訊中之陳述，均為被告以外之人於審判外之言詞陳述，因
    被告、辯護人及檢察官對於甲○○上開陳述，同意作為本案
    證據使用，並捨棄詰問權，另對於白金國上開陳述均未於本
    院審理中言詞辯論終結前聲明異議，本院審酌其等上開陳述
    作成時，並無不法取供情形，認為適當，依刑事訴訟法第15
    9 條之5 第1 項、第2 項規定，均自有證據能力，得為證據
    。
四、公訴人認被告有犯上開放火未遂罪嫌，係以(1)被告乙○○於
    警詢及偵查中之供述。(2)證人白金國於偵查中之證述。(3)證
    人甲○○於偵查中之證述及扣案之紙片1 張、現場照片等為
    其主要論據。訊據被告固坦承有於上述時地燃燒紙片之事實
    ，惟堅決否認有放火燒燬現供人使用住宅之犯意，辯稱：我
    於95年3 月28日上午7 、8 時許，先向甲○○隔壁賣衣服之
    白金國借打火機，因伊要買煙，便在甲○○之雜貨店門口等
    甲○○回來，因當時天氣很冷，所以才點燃長壽煙盒內之紙
    片打算取暖，當晚我有喝了許多酒，有一點醉意，我當時的
    意思是想開玩笑，才想將紙片放入鐵捲門信箱口時，火都已
    熄滅，並無放火之故意等語。
五、查被告堅稱伊無放火燒毀住宅之故意，而關於被告究竟有無
    放火燒毀住宅之行為，經證人白金國於原審審理中證稱：案
    發當天被告喝的很醉，向伊借打火機，伊以為他要抽菸，遂
    將打火機借給他，惟被告並沒有點菸，反而走出店外，伊覺
    得很奇怪，追出店外向他要索回打火機，看見被告點燃手上
    的紙張，作勢欲投入隔壁鐵門信箱口，伊見狀即大喊「你要
    作什麼」，被告一緊張紙張並未投入而掉在地上，之後被告
    沒有繼續要將紙片投入鐵門內之動作，伊不確定火苗有燒到
    信箱口等語（詳見原審96年1 月22日審判筆錄），而被害人
    甲○○於偵訊中亦稱家裡並無物品遭火燒壞等語（見95年4
    月20日偵訊筆錄）。又查被告僅以打火機點燃煙盒紙片，而
    該火苗於紙片掉落地下即已熄滅，並未燃燒到被害人甲○○
    之住宅，且被告並非以打火機直接引燃被害人住處周遭物品
    ，或是藉助其他易燃物品，加以擴大火勢，而以現場照片觀
    之，紙片甚小，若無其他助燃物品，顯難使案發現場起火燃
    燒，若被告有放火之意圖，豈可能僅是單純點燃該小張之紙
    片而已？再從現場照片觀察，被害人住處並無任何遭焚燒的
    痕跡，該紙片附近亦無任何助燃之物品，足認被告確實因為
    喝醉酒，故有失態之行為，但尚難遽認其有放火燒毀他人住
    宅之意圖。
六、又查扣案之紙片係長壽煙盒內之紙片，含有錫的成分，其目
    的在防止盒內香煙受潮，本不易燃燒且容易熄之物，衡之常
    情，苟被告有放火之意，應不致使用此種易熄之紙片。再者
    一般放火必使用汽油等助燃物品，且必於暗中偷偷為之，豈
    有大搖大擺向隔壁之白金國借用打火機作為放火之工具，且
    在白金國面前點燃紙片之理？本件現場既未查獲有潑灑汽油
    ，或堆置易燃物品，且點燃之紙片又自動熄滅，且被告與被
    害人亦無任何仇怨，被害人亦供述不認識被告，難認被告主
    觀上有犯罪故意。至於證人白金國之證述，僅能證明被告有
    向其借用打火機點燃紙片之事實，但不足以證明其有放火之
    故意。綜上所述，被告所辯上情，尚堪採信。此外，復查無
    其他確切之證據足證被告有公訴人所指之犯行，依上開判例
    之意旨，應認不能證明被告犯罪。原審未予詳查，遽為被告
    科刑之判決，尚有未當。被告上訴意旨，指摘原判決不當，
    為有理由，自應由本院將原判決撤銷改判，另為被告無罪之
    諭知。
據上論斷，應依刑事訴訟法第369 條第1 項、第364 條、第301
第1 項，判決如主文。
本案經檢察官陳宗吟到庭執行職務。
中　　華　　民　　國　　96　　年　　6 　　月　　7 　　日
                  刑事第三庭    審判長法  官  周賢銳
                                      法  官  黃仁松
                                      法  官  謝宏宗
以上正本證明與原本無異。
檢察官如不服本判決應於收受本判決後10日內向本院提出上訴書
狀，其未敘述上訴理由者，並得於提起上訴後10日內向本院補提
理由書狀（均須按他造當事人之人數附繕本）。
中　　華　　民　　國　　96　　年　　6 　　月　　8 　　日
　　　　　　　　　　　　　　　　　　　書記官  熊惠津
                                                      q
